臺灣高等法院刑事判決
110年度上訴字第3135號
上  訴  人  
即  被  告  盧德軒



上列上訴人因詐欺等案件，不服臺灣桃園地方法院110年度訴緝
字第44號，中華民國110年8月13日第一審判決（起訴案號：臺灣
桃園地方檢察署108年度偵字第599、600號），提起上訴，本院
判決如下：
    主  文
上訴駁回。
    事  實
一、盧德軒於民國107年6月間某日，加入真實姓名年籍不詳之曹
    姓成年男子（下稱曹姓男子）所屬以實施詐術為手段，而具
    有牟利性、持續性及結構性之犯罪組織（下稱本案詐欺集團
    ），負責招募車手、指示車手持提款卡領款、向被害人拿取
    財物及至超商領取被害人交寄資料等工作，其並於107年6、
    7月間，招募陳振華（所涉本案加重詐欺及洗錢犯行，業經
    臺灣桃園地方法院108年度訴字第1230號判處罪刑確定）加
    入本案詐騙集團，擔任車手工作。盧德軒與曹姓男子、陳振
    華及本案詐騙集團成員即共同基於三人以上冒用公務員名義
    詐欺取財、非法由自動付款設備取財及洗錢之犯意聯絡，先
    由本案詐騙集團之機房成員自107年6月24日14時許起至107
    年7月6日止，陸續撥打電話與吳凰任聯絡，分別佯裝係健保
    局人員、新北市政府警察局警員及臺灣臺北地方檢察署檢察
    官，佯稱：其之前至新北市多家醫院拿取藥物，申請補助，
    遭人檢舉，並涉及洗錢案件，將遭拘提，需交付存摺及金融
    卡云云，致吳凰任陷於錯誤，依指示於107年7月6日13時54
    分許，在臺南市○區○○路000號統一超商○○門市，將其土地銀
    行帳號0000000000000000號帳戶、台新銀行帳號0000000000
    0000號帳戶及郵局帳號00000000000000號帳戶之提款卡共3
    張，寄至桃園市○○區○○路000號統一超商○○門市，並告知其
    提款卡密碼。盧德軒則依曹姓男子之指示至上開超商領取吳
    鳳任交寄之提款卡後，交由陳振華或自行於如附表所示之時
    間、地點，接續提領如附表所示之款項，所提領之款項則均
    先由盧德軒保管，盧德軒從中扣除其及該次實際提領車手按
    照提領款項比例計算之報酬（如由盧德軒自行提領，其可獲
    得提款金額百分之6之報酬；如由盧德軒交由陳振華提款，
    盧德軒可獲得提款金額百分之6之報酬，陳振華可獲得提款
    金額百分之4之報酬）後，再將剩餘之款項交予曹姓男子，
    以掩飾詐欺犯罪所得之去向。嗣因吳凰任發現有異而報警處
    理，經警方調閱監視器錄影畫面，始循線查悉上情。
二、案經吳凰任訴由臺南市政府警察局永康分局移送臺灣臺南地
    方檢察署呈請臺灣高等檢察署檢察長令轉臺灣桃園地方檢察
    署檢察官偵查起訴。
    理  由
壹、程序方面
一、本院審理範圍：
　　本件檢察官起訴被告盧德軒參與詐騙集團後對王秀玉、吳鳳
    任2人行騙，經原審認被告所為涉犯如原審判決附表編號1（
    王秀玉部分）、2（吳鳳任部分）所示之罪，各判處有期徒
    刑2年、2年4月，被告已撤回對原審判決如附表編號1所示部
    分（即王秀玉部分）之上訴，有撤回上訴聲請書在卷可參（
    見本院卷第106-1頁），是本院審理範圍僅為被告對吳鳳任
    行騙部分（即原審判決如附表編號2所示部分），合先敘明
    。
二、證據能力：
　㈠按被告以外之人於審判外之陳述，雖不符合刑事訴訟法第159
    條之1至第159條之4之規定，但經當事人於審判程序同意作
    為證據，法院審酌該言詞陳述或書面陳述作成時之情況，認
    為適當者，亦得為證據。當事人、代理人或辯護人於法院調
    查證據時，知有第159條第1項不得為證據之情形，而未於言
    詞辯論終結前聲明異議者，視為有前項之同意，此觀刑事訴
    訟法第159條第1項、第159條之5自明。查本判決所引用被告
    以外之人於審判外之言詞或書面陳述，雖屬傳聞證據，惟當
    事人均未爭執證據能力（見本院卷第98-99頁），且至言詞
    辯論終結前亦未聲明異議，本院審酌此等證據資料作成時之
    情況，尚無何違法取證或其他瑕疵，亦認為以之作為證據應
    屬適當，揆諸首開規定，認前揭證據資料均有證據能力。
　㈡本判決所引用其他資以認定事實所憑之非供述證據部分，並
    無證據足認係公務員違背法定程序所取得，依刑事訴訟法第
    158條之4反面解釋，均有證據能力。
貳、實體部分
一、認定犯罪事實所憑之證據及理由
　　上開犯罪事實，業據被告盧德軒於警詢、偵查及本院均坦承
    不諱（見臺南市政府警察局永康分局刑事卷〈下稱永康分局
    卷〉第5-6頁，南檢偵字第20561號卷第29-31頁，本院卷第98
    頁），核與證人即共犯陳振華於警詢、偵查及原審證述之情
    節相符（見永康分局卷第1-2頁，南檢偵字第20561號卷第31
    -32頁、原審訴字卷第82-84、396-398頁），並據證人即告
    訴人吳凰任於警詢中證述明確（見永康分局卷第32-34頁）
    ，復有被告及陳振華提領款項之監視器錄影畫面擷圖、吳凰
    任上開土地銀行、台新銀行及郵局帳戶之提領資料、交易明
    細及存摺影本、吳凰任提供之照片檔案列印資料、宅急便寄
    送單存卷可稽（見永康分局警卷第11-25、35-50頁），足認
    被告之自白核與事實相符，應堪採信。本件事證明確，被告
    犯行堪予認定，應予依法論科。
二、論罪
  ㈠核被告所為，係犯刑法第339條之4第1項第1款、第2款之三人
    以上共同冒用公務員名義詐欺取財罪、同法第339條之2 第1
    項之非法由自動付款設備取財罪及洗錢防制法第14條第1 項
    之洗錢罪。被告與陳振華、曹姓男子及本案詐欺集團為本案
    行騙之成員間，有犯意聯絡及行為分擔，為共同正犯。
　㈡起訴書雖漏未記載被告所為亦涉犯刑法第339條之2第1項之非
    法由自動付款設備取財罪、洗錢防制法第14條第1項之洗錢
    罪，然起訴書已記載此部分犯罪事實，為起訴效力所及，原
    審及本院亦均已告知被告此部分罪名，無礙於被告防禦權之
    行使，本院自應併予審究。
  ㈢被告與共犯陳振華多次提領告訴人帳戶內款項之行為，時間
    密接、侵害同一法益，各行為之獨立性極為薄弱，應視為數
    個舉動之接續施行，為接續犯。
  ㈣又被告係以一行為同時觸犯上開數罪名，應依刑法第55條想
    像競合犯之規定，應從一重之三人以上共同冒用公務員名義
    詐欺取財罪處斷。
  ㈤查被告前①因詐欺案件，經臺灣士林地方法院以104年度訴字
    第212號判決判處有期徒刑1年1月，之後經本院以104年度上
    訴字第2705號、最高法院以105年度台上字第615號駁回上訴
    確定；②因詐欺案件，經臺灣臺中地方法院以105年度訴字第
    1081號判決判處有期徒刑1年2月，嗣經臺灣高等法院臺中分
    院以105年上訴字第1897號駁回上訴確定。上開①、②所示之
    罪經接續執行，於106年10月25日因縮短刑期假釋出監，於1
    07年3月10日假釋期滿未經撤銷，視為執行完畢，此有本院
    被告前案紀錄表在卷可稽。其於前開有期徒刑執行完畢後，
    5年內故意再犯本案有期徒刑以上之罪，為累犯，衡以其構
    成累犯之前案亦為詐欺案件，仍不知悔改，再犯本案加重詐
    欺犯行，顯見前案之執行尚未能生嚇阻效果，認依刑法第47
    條第1項規定加重其刑，無罪刑不相當之情，與司法院釋字
    第775號解釋意旨無違，應依累犯規定加重其刑。
　㈥被告雖主張其於107年8月1日為警盤查時，主動交出詐騙款項
    及被害人之提款卡，其當時所交出之提款卡亦包括本案告訴
    人吳鳳任之提款卡，故其所為構成自首，應依自首規定減輕
    其刑云云。查被告於107年8月1日為警查扣3張提款卡及現金
    23萬元，依扣押物品目錄表所載（見原審訴字卷第21頁），
    其中1張土地銀行提款卡之帳號與本案告訴人吳鳳任遭詐騙
    而交付之上開土地銀行帳號相同，故被告所稱當時有查獲告
    訴人吳鳳任遭騙之提款卡，應可採信。然被告於107年8月1
    日警詢時係供稱：其於107年7月31日加入詐騙集團，是曹姓
    男子招募其加入，該土地銀行提款卡係曹姓男子交給其，其
    拿到扣案3張提款卡後於107年8月1日7時交給陳振華，叫陳
    振華去領款，共領23萬元，即為警查扣之23萬元等語（見原
    審訴字卷第97-99頁）。是被告於107年8月1日為警查獲時，
    並未提及其早已加入詐騙集團，並曾於107年7月7日至同月9
    日間（即告訴人吳鳳任帳戶遭被告及共犯陳振華提領款項之
    時間）已提領被害人款項之事實。況上開查扣之23萬元係另
    案被害人陳珮君被騙後遭被告及陳振華盜領之款項，此有臺
    灣桃園地方檢察署檢察官107年度偵字第2000號起訴書及臺
    灣桃園地方法院107年度訴字第829號判決書附卷足佐（見原
    審訴字卷第405-411頁），且被告於上開案件在107年9月28
    日法官訊問時，仍稱其只有領這次（見原審訴字卷第142頁
    ），未提及其有盜領告訴人吳鳳任款項之事實。又本案告訴
    人吳鳳任係於107年8月9日報警（見永康分局卷第32頁），
    經警方調閱提領款項之監視器錄影畫面，得知提款人為陳振
    華及被告後，於107年11月8日詢問被告，被告始承認此部分
    犯行（見永康分局卷第5-6頁），是被告顯非於偵查犯罪之
    機關知悉其本案犯行前主動向警方自首，故其主張應適用自
    首之規定減輕其刑云云，委無可採。
三、駁回上訴之理由
　㈠原審以被告罪證明確，審酌被告正值青壯年，不思以合法途
    徑賺取錢財，前曾加入詐騙集團而遭查獲，竟未能悔改，又
    參與本案詐欺集團為本件詐騙犯行，貪圖不勞而獲，價值觀
    念顯有偏差，並造成告訴人財物損失達99萬6,000元，惟念
    及其已坦承加重詐欺及由自動付款設備取財部分犯行之犯後
    態度，兼衡犯罪之動機、於本案詐騙集團之分工，暨自陳之
    智識程度、家庭生活狀況等一切情狀，量處有期徒刑2年4月
    ，並諭知沒收、追徵未扣案之犯罪所得。核其認事用法、量
    刑及沒收、追徵之諭知均無不當，應予維持。
　㈡被告上訴主張原審量刑過重，並應依自首規定減輕其刑云云
    ，然按量刑係法院就繫屬個案之犯罪所為之整體評價，為事
    實審法院得依職權裁量之事項，苟其量刑已以行為人之責任
    為基礎，並斟酌刑法第57條各款所列之情狀，在法定刑度內
    酌量科刑，無偏執一端，或濫用其裁量權限，致明顯失出失
    入之情形，自不得任意指為不當或違法。原審已具體審酌刑
    法第57條各款所列關於刑罰量定之相關情狀，兼顧被告有利
    與不利之科刑資料，既未逾越法定範圍，亦無違背公平正義
    之精神，客觀上不生量刑畸重或有所失入之裁量權濫用，核
    與罪刑相當原則無悖，屬裁量權之適法行使，難認有何不當
    。又被告並未於偵查犯罪之機關知悉其本件犯行前主動向警
    方自首，已說明如上，是其執前詞提起上訴，為無理由，應
    予駁回。
據上論結，應依刑事訴訟法第368條，判決如主文。　　　 
本案經檢察官洪鈺勛提起公訴，檢察官卓俊吉到庭執行職務。
中　　華　　民　　國　　110 　年　　12　　月　　29　　日
                     刑事第二庭 審判長法　官 遲中慧
                                      法　官 邱筱涵
                                      法　官 李世華
以上正本證明與原本無異。
如不服本判決，應於收受送達後20日內向本院提出上訴書狀，其
未敘述上訴之理由者並得於提起上訴後20日內向本院補提理由書
（均須按他造當事人之人數附繕本）「切勿逕送上級法院」。
                                      書記官 莊佳鈴
中　　華　　民　　國　　110 　年　　12　　月　　29　　日
附錄：本案論罪科刑法條全文　　　　　　　　　　　　　　　
中華民國刑法第339條之2
（違法由自動付款設備取得他人之物之處罰）
意圖為自己或第三人不法之所有，以不正方法由自動付款設備取
得他人之物者，處3年以下有期徒刑、拘役或30萬元以下罰金。
以前項方法得財產上不法之利益或使第三人得之者，亦同。
前二項之未遂犯罰之。
中華民國刑法第339條之4
犯第339條詐欺罪而有下列情形之一者，處1年以上7年以下有期
徒刑，得併科1百萬元以下罰金：
一、冒用政府機關或公務員名義犯之。
二、三人以上共同犯之。
三、以廣播電視、電子通訊、網際網路或其他媒體等傳播工具，
    對公眾散布而犯之。
前項之未遂犯罰之。
洗錢防制法第14條
有第二條各款所列洗錢行為者，處7年以下有期徒刑，併科新臺
幣5百萬元以下罰金。
前項之未遂犯罰之。
前二項情形，不得科以超過其特定犯罪所定最重本刑之刑。
附表
編號 提領時間、地點 提領人 備註  1 於107年7月7日13時38分許至40分許間，在桃園市○○區○○路0段000號桃園○○郵局，使用自動櫃員機以吳凰任上開郵局帳戶之提款卡提領共15萬元（分3次提領）。 陳振華 即起訴書附表二編號11  2 於107年7月7日14時5分許至7分許間，在桃園市○○區○○路000號土地銀行○○分行，使用自動櫃員機以吳凰任上開土地銀行帳戶之提款卡提領共12萬元（分3次提領）。 同上 即起訴書附表二編號10  3 於107年7月7日14時34分許，在桃園市○○區○○路0段000號全家便利商店○○○○店，使用自動櫃員機以吳凰任上開台新銀行帳戶之提款卡提領15萬元。 同上 即起訴書附表二編號12  4 於107年7月8日凌晨3時19分許，在桃園市○○區○○路0段000號全家便利商店桃園○○店，使用自動櫃員機以吳凰任上開台新銀行帳戶之提款卡提領15萬元。 同上 即起訴書附表二編號13  5 於107年7月8日6時30分許至34分許間，在桃園市○○區○○路0段000號全家便利商店○○○○門市，使用自動櫃員機以吳凰任上開土地銀行帳戶之提款卡提領共12萬元（分6次提領）。 同上 即起訴書附表二編號14  6 於107年7月8日6時40分許至42分許間，在桃園市○○區○○路0段000號桃園○○郵局，使用自動櫃員機，以吳凰任上開郵局帳戶之提款卡提領共15萬元（分3次提領）。 同上 即起訴書附表二編號15  7 於107年7月9日凌晨0時11分許，在桃園市○○區○○路0段000號全家便利商店○○○○門市，使用自動櫃員機，以吳凰任上開台新銀行帳戶之提款卡提領7萬6,000元。 盧德軒 即起訴書附表二編號16  8 於107年7月9日凌晨0時52分許，在桃園市○○區○○路00號統一超商○○門市，使用自動櫃員機以吳凰任上開郵局帳戶之提款卡提款2萬元。 同上 即起訴書附表二編號17  9 於107年7月9日凌晨0時59分許，在桃園市○○區○○○路○段000號統一超商○○門市，使用自動櫃員機以吳凰任上開郵局帳戶之提款卡提領2萬元。 同上 即起訴書附表二編號18  10 於107年7月9日9時50分許，在桃園市○○區○○路○段000號統一超商○○門市，使用自動櫃員機以吳凰任上開郵局帳戶之提款卡提款2萬元。 同上 即起訴書附表二編號19  11 於107年7月9日10時24分許，在桃園市○○區○○路0段000之5樓1樓統一超商○○門市，使用自動櫃員機以吳凰任上開郵局帳戶之提款卡提款2萬元。 同上 即起訴書附表二編號20              共計提領99萬6千元